臺灣宜蘭地方法院民事判決　　　　　　　 93年度勞訴字第2號
原　　　告　戊○○
　　　　　　　　　　　　456.
訴訟代理人　林國漳律師
複代理人　　曾文杞律師
被　　　告　鎗銘實業有限公司
兼法定代理　丁○○
人
被　　　告　乙○
　　　　　　丙○○
　　　　　　　　　　　1弄9號.
共同
訴訟代理人　李蒼棟律師
被　　　告　甲○○
當事人間請求損害賠償事件，本院於94年9月20日言詞辯論終結
，判決如下：
    主  文
原告之訴及假執行之聲請均駁回。
訴訟費用由原告負擔。
    事實及理由
一、原告於起訴請求被告鎗銘實業有限公司（以下簡稱鎗銘公司
    ）及被告丁○○應連帶給付原告200萬元及自起訴狀繕本送
    達翌日起至清償日止按年息百分之五計算之利息，後於言詞
    辯論中，將上開200萬元，擴張為8,127,592元，依民事訴訟
    法第255條第1項第3款，應予准許。
二、原告主張：
(一)緣原告自民國 (下同)82 年起，即任職於鎗銘公司，從事電
    焊氬焊及搬運重物之工人，惟該公司不重視勞工安全，致原
    告長期暴露於危險之工作環境中，逐漸罹患重金屬中毒等多
    重職業病災害而不自知，迄90年間，被告職業病加劇，老闆
    即多方設法欲將被告驅離，91年1月19日，被告認90年間其
    常發病，是沖煞路神或孤魂野鬼，而於工廠外禳祭消災，燃
    放鞭炮，老闆即被告丁○○、老闆娘即被告乙○唆使廠長即
    被告丙○○夥同甲○○及不明人士，至原告住處挾持原告至
    工廠予以圍毆，使原告受創，無法工作迄今。
(二)被告鎗銘公司應賠償如下：
１、原告於91年遭鎗銘公司解僱後，陸續檢測出職業災害病，92
    年 5月15日鑑定雙目殘廢、腰椎殘廢確定，鎗銘公司依勞動
    基準法第59條規定，應補償原告醫療費新台幣 (下同)10 萬
    元、自89年4月起不當扣除之薪資及醫療中不能工作損失112
    ,622 元、殘廢補償1,229,302元。
２、被告鎗銘公司未依勞工安全衛生法第 5條規定重視通風排氣
    設備，致原告因電焊、熱中毒，致眼睛視力受職業傷害，又
    被告鎗銘公司未依同法第11、12、13條規定及重體力勞動作
    業、勞工保護措施標準之規定，於原告從事重體力勞動時為
    體格檢查，復未於原告勞動時予以充分休息，並縮短工時，
    致原告脊柱受有職業損害。原告因之喪失或減損工作能力，
    依民法第184條第2項規定，被告鎗銘公司應賠償原告所受之
    工作力喪失、減損之損害，依勞工保險條例認係第五級殘廢
    ，每年收入損失544,96 8元，至60歲退休，原告尚有15年工
    作時間，共損失6,914,9 70元，扣除上開1,229,302元，被
    告鎗銘公司尚須給付5,685,668元。另被告因此職業災害，
    終身不良於行，視力耗弱，依民法第195條，被告鎗銘公司
    應給付原告精神損害100萬元。
(三)被告丁○○為鎗銘公司負責人，負有提供勞工工作環境安全
    之義務，其因執行職務不當及疏失，致原告受有傷害，應依
    公司法第23條及民法第28條規定，與鎗銘公司就職業災害補
    償金、原告喪失勞動能力賠償額及精神損害共 7,914,970元
    應負連帶賠償責任。
(四)就91年1月19日傷害部分：
    被告丁○○、乙○夫妻於該日唆使被告丙○○，夥同被告甲○○強押原告至工廠圍毆，依民法第 195條規定，應共同賠
    償原告100萬元精神上損害。
(五)聲明：(1)被告鎗銘公司及被告丁○○應連帶給付原告
    8,127,592元及自起訴狀繕本送達翌日起至清償日止按年息
    百分之五計算之利息。(2)被告丁○○、乙○、丙○○及甲○○應連帶給付原告100萬元，及自91年1月20日起至清償日止
    ，按年息百分之五計算之利息。(3)請准供擔保宣告假執行。
三、被告則以：
(一)原告於82年 4月進鎗銘公司服務，擔任司機，於同年10月下
    旬調任負責氬焊、刨光工作，其之前即有原證一、二及勞工
    保險殘廢診斷書所載之眼疾求診，其主張因電焊、熱中毒，
    致眼睛視力受職業損害，顯屬無稽，其中勞工保險殘廢診斷
    書殘廢遠因本載「機車意外」，改為「工作中滑倒」，近因
    本載「新生骨形成」，增列「工作中扭傷」，且初診日為91
    年6月14日，但原告於同年1月19日起即未在鎗銘公司工作，
    縱認工作中滑倒、工作中扭傷，亦非在被告鎗銘公司期間所
    致。原告應舉證其所患為職業傷病。
(二)原告就所患為職業傷病，未見舉證，其請求之醫療給付10萬
    元亦未提出醫療單據，其請求醫療中不能工作或遭公司不當
    扣薪之補償 112,622元，未舉證有確實前往就醫，及其請求
    勞動災害、職業病補償費 1,229,302元，同樣未舉證屬職業
    災害，所請均屬無據。
(三)原告主張鎗銘公司未遵守勞工安全衛生法，致原告受損 5,6
    85,668元部分，未舉證鎗銘公司有何故意及有無因果關係，
    就精神損害賠償部分未證明鎗銘公司有故意或過失。
(四)縱認原告傷疾是職業災害，與被告丁○○執行業務無關，更
    非被告丁○○因執行職務所加，原告請求被告丁○○連帶負
    責，洵屬無據。
(五)原告主張91年 1月19日遭被告丁○○、乙○唆使被告丙○○
    夥同被告甲○○圍毆伊等情，被告否認，該事件業經不起訴
    處分確定，原告請求被告等人應連帶賠償伊精神損害 100萬
    元，亦無理由。並聲明：原告之訴及假執行之聲請均駁回，
    及如受不利判決，請准供擔保免為假執行。
四、原告主張自82年起，任職於被告鎗銘公司，從事電焊氬焊及
    搬運重物之工人，致受有雙目殘廢、腰椎殘廢等職業災害，
    為被告否認，並以上揭情詞置辯。是兩造之爭點在原告是否
    因任職於被告鎗銘公司，受有職業災害？如有，其請求被告
    鎗銘公司給付醫療費10萬元、醫療中不能工作或遭公司不當
　　扣薪之補償112,　622元及職業災病補償費1,229,302元，有
  　無理由？
１、原告提出原證一、二之診斷證明書證明雙目殘廢，其上所載
    初診日期為82年10月 4日，但原告於同年月下旬才調任氬焊
    、刨光工作，即原告在從事上開工作前，即因上開診斷書所
    載之眼疾而求診，是上開診斷證明書，尚不足以證明其有關
    雙目殘廢之職業災害之主張為真實。
２、原告提出原證三之勞工保險殘廢診斷書，證明腰椎殘廢，該
    診斷書就殘廢遠因本載「機車意外」，刪改為「工作中滑倒
    」，殘廢近因本載「新生骨形成」，又增列「工作中扭傷」
    ，此等刪改、增列，足啟人疑竇，縱認屬實，亦因原告早於
    91年 1月19日即未在鎗銘公司工作，並經法院判決認定於同
    年3月19日與被告鎗銘公司終止勞動契約，有本院 92年勞訴
    字第5號卷證足佐，而其初診日為91年6月14日，益證顯非在
    被告鎗銘公司工作期間所致甚明。是原證三亦不足以證明原
    告之主張為真實。
３、參以原告於92年4月9日以其因職業傷病而向勞工保險局請領
    雙眼殘廢給付，因無法提出醫學中心職業病門診評估眼睛病
    變情形之殘廢診斷書，而被該局駁回，又於94年3月1日再次
    申請，經該局通知複檢未見復，已改為普通傷病申請等情，
    有勞工保險局94年4月19日保給殘字第09410068730號函及94
    年7月8日保給殘字第 09410147740號函附卷足稽，足認原告
    無法提出所謂職業傷病而致殘廢之證明。
４、綜上，原告主張因任職於被告鎗銘公司，受有職業災害一節
    ，尚難信為真實。
５、從而，原告依據勞動基準法第59條規定，請求被告鎗銘公司
    給付醫療費10萬元、醫療中不能工作或遭公司不當扣薪之補
    償112,622元及職業災病補償費1,229,302元，因無從認係職
    業災病，核與該規定未合，其請求自難謂正當，應予駁回。
五、又原告主張被告鎗銘公司未依勞工安全衛生法第 5條規定重
    視通風排氣設備，致原告因電焊、熱中毒，致眼睛視力受職
    業傷害，又被告鎗銘公司未依同法第11、12、13條規定及重
    體力勞動作業、勞工保護措施標準之規定，於原告從事重體
    力勞動時為體格檢查，復未於原告勞動時予以充分休息，並
    縮短工時，致原告脊柱受有職業損害。原告因之喪失或減損
    工作能力，依民法第184條第2項規定，被告鎗銘公司應賠償
    原告所受之工作力喪失、減損之損害，以年收入損失544,96
    8元計至60歲退休，共損失6,914,970元，扣除上開1,229,30
    2元，被告鎗銘公司尚須給付5,685,668元，並賠償原告精神
    損害 100萬元部分，亦為被告否認，並以上開情詞置辯。惟
    查：
１、被告鎗銘公司經行政院勞工委員會北區勞動檢查所派員於91
    年9月4日及92年3月4日至該公司實施勞動檢查結果，固確有
    多項違反粉塵危害預防標準第 6條、第10條、第19條第1、2
    款、第20條、第21條、第23條、環境測試辦法第7條、第9條
    及勞工健康保護規則第13條等有關從事粉塵作業之相關規定
    ，及違反勞工安全衛生設施規則第 153條之堆置物料、為防
    止倒塌、崩塌或掉落，未採取繩索捆綁、護網、擋樁、限制
    高度或變更堆積等必要措施之規定，有該所93年4月1日勞北
    檢衛字第0931004387號函所附粉塵作業檢查結果通知書、一
    般安全檢查結果通知書、粉塵危害作業一般檢查結果通知書
    附於臺灣宜蘭地方法院檢察署92年度偵字第758號卷足按。
    查粉塵係對呼吸道有所影響，違反堆置物防塌措施，僅生倒
    塌致人受傷之虞，均與原告所主張受有眼睛視力及脊柱之損
    害而成第五級殘廢無因果關係，且上開檢查違反規定之情，
    係在原告於91年1月19日或同年3月19日與被告鎗銘公司終止
    勞動契約之後，尚難遽認原告離職前，亦有上開違反勞工安
    全衛生規定之情事。是原告主張其受有眼睛視力及脊柱之損
    害而成第五級殘廢，係被告鎗銘公司違反勞工安全衛生法及
    重體力勞動作業、勞工保護措施標準等規定所致，尚難遽信
    為真實。
２、從而，其主張被告鎗銘公司須給付其至60歲減少或喪失勞動
    5,685,668元，並賠償原告精神損害100萬元部分，自亦無理
    由，應予駁回。
六、原告主張其傷病致殘廢一事係因任職被告鎗銘公司所致職業
    災病，及被告鎗銘公司有違反勞工安全衛生法致其受上開職
    業災病一節，既均難信為真實，其請求被告鎗銘公司賠償上
    開金額，既均無理由，該公司負責人即被告丁○○，自亦無
    任何賠償責任，從而，原告請求被告丁○○應與被告鎗銘公
    司負連帶賠償責任，自亦無理由，應予駁回。
七、原告主張被告丁○○、乙○夫妻於該91年 1月19日唆使被告
    丙○○，夥同被告甲○○強押原告至工廠圍毆一節，固據提
    出錄音筆錄為證。惟上開錄音筆錄無原始錄音帶，其中被告
    乙○與原告之妻對話部分，並無法證明戊○○被帶到公司，
    是以強押方式，另被告甲○○與原告對話部分，甲○○所稱
    毆打原告之人，均非被告丁○○等人，是單憑錄音筆錄，尚
    無法證明被告丁○○等人有上開原告指稱之行為。且原告曾
    以被告丁○○等人有上開行為，提起告訴，經臺灣宜蘭地方
    法院檢察署檢察官偵查後，認被告丁○○等人並無上開妨害
    自由、傷害之行為，而為不起訴處分確定在案，有該署92年
    度偵字第758號卷證足按，是原告上開主張亦難認為真實。
    從而，其以被告丁○○等人有妨害自由、傷害等事實，依民
    法第195條規定，請求其等連帶賠償100萬元精神上損害，自
    非有據，應予駁回。
八、原告陳明願供擔保，請求宣告假執行，其既受敗訴判決，其
    假執行之聲請即失所依據，應併予駁回。
九、訴訟費用負擔之依據：民事訴訟法第78條。
中　　華　　民　　國　　94　　年　　10　　月　　4 　　日
                  臺灣宜蘭地方法院民事庭
                      法　官　林美治
正本與原本無異。
如不服本判決應於判決送達後20日內提出上訴狀（須附繕本）。
中　　華　　民　　國　　94　　年　　10　　月　　4 　　日
                      書記官　陳雅君
